臺灣高等法院臺南分院刑事裁定　　　　 100年度聲再字第53號
聲　請　人　黃清龍
上列聲請人因違反貪污治罪條例案件，對於本院99年度上訴字第
668號中華民國99年11月30日確定判決（原審案號：臺灣臺南地
方法院97年度訴字第2028號；起訴案號：臺灣臺南地方法院檢察
署96年度偵字第13316號），聲請再審，本院裁定如下：
    主  文
再審之聲請駁回。
    理  由
一、聲請意旨以：二審判決未參酌一審無罪判決之證據，亦未論
    述聲請人犯後態度及一生清白之公職業績，旋以嚴加審議，
    從重量刑，枉顧聲請人緩刑之請求，漠視審判應兼顧風俗及
    情理法之旨意，未將有利於聲請人之情節融入審判。聲請人
    上訴最高法院後，自其審理中亦難窺出法外有情天，憐憫體
    恤法理情節之難融，竟以「無從審酌」一詞，駁回上訴。惟
    聲請人已痛改前非之不是，請求准予宣告緩刑或以罰鍰、慈
    善捐款或科以長期社區勞動服務，以彰顯法律微罰，不入監
    服刑之舉，避免監所人滿為患。聲請人不服最高法院違背律
    法意識常態，以「無從審酌」駁回上訴，祈請鈞院體察聲請
    人所求，准予再議、再審及非常上訴，以釋科刑過重之疑竇
    云云。
二、按聲請再審應以再審書狀，敘述理由，附具原判決之繕本及
    證據，提出於管轄法院為之，刑事訴訟法第429條定有明文
    。又按聲請再審，由判決之原審法院管轄；而判決在第三審
    確定者，對於該判決聲請再審，除以第三審法院之推事有第
    420條第5款情形為原因者外，應由第二審法院管轄之，刑事
    訴訟法第426條第1項、第3項亦有明文。本件聲請人違反貪
    污治罪條例案件，前經臺灣臺南地方法院以97年度訴字第20
    28號判決無罪，經本院以99年度上訴字第668號判處有期徒
    刑4年，褫奪公權2年，減為有期徒刑2年，褫奪公權1年，嗣
    經最高法院以100年度台上字第1734號判決上訴駁回而告確
    定。本件聲請人並非以第三審法院判決之法官有刑事訴訟法
    第420條第5款所規定因該案件犯職務上之罪已經證明，或因
    該案件法失職已受懲戒處分，足以影響原判決之情形，為本
    件聲請再審之原因，此觀聲請再審狀自明，揆諸前開規定，
    本件應由第二審法院即本院管轄，合先敘明。
三、次按有罪之判決確定後，有左列情形之一者，為受判決人之
    利益，得聲請再審︰一原判決所憑之證物已證明其為偽造或
    變造者。二原判決所憑之證言、鑑定或通譯已證明其為虛偽
    者。三受有罪判決之人，已證明其係被誣告者。四原判決所
    憑之通常法院或特別法院之裁判已經確定裁判變更者。五參
    與原判決或前審判決或判決前所行調查之法官，或參與偵查
    或起訴之檢察官，因該案件犯職務上之罪已經證明者，或因
    該案件違法失職已受懲戒處分，足以影響原判決者。六因發
    現確實之新證據，足認受有罪判決之人應受無罪、免訴、免
    刑或輕於原判決所認罪名之判決者。前項第1款至第3款及第
    5 款情形之證明，以經判決確定，或其刑事訴訟不能開始或
    續行非因證據不足者為限，得聲請再審。刑事訴訟法第420
    條定有明文。經查：
  (一)本件聲請意旨，並未敘及有何證物為偽造或變造；證言、鑑
    定或通譯為虛偽；遭受誣告；相關裁判變更；參與偵審程序
    之檢察官、法官因該案件犯職務上之罪等情事，堪認並無刑
    事訴訟法第420條第1項第1款至第5款所示法定聲請再審之事
    由。
  (二)又刑事訴訟法第420條第1項第6款所謂「發現確實之新證據
    」，係指該證據於事實審法院判決前業已存在，為法院、當
    事人所不知，不及調查斟酌，至其後始行發現，且就證據本
    身形式觀察，固不以絕對不須經過調查程序為條件，但必須
    顯然可認為足以動搖原有罪之確定判決，而為受判決人無罪
    、免訴、免刑或輕於原判決所認罪名之判決者為限。亦即該
    「新證據」須可認為確實具有足以動搖原確定判決，而對受
    判決人為更有利判決之「確實性」外，尚須具備該證據係在
    事實審法院於判決前已存在，因未經發現，不及調查斟酌，
    或審判時未經注意，至其後始行發現之「嶄新性」特質，二
    者均屬不可或缺，倘若未具備上開「確實性」與「嶄新性」
    二種聲請再審新證據之特性，即不能據為聲請再審之原因（
    最高法院90年度台抗字第71號裁定參照）。本件聲請意旨並
    未提出或主張有何確實之新證據，足以動搖原有罪之確定判
    決，其再審之聲請，自非適法。
  (三)又按量刑之輕重，係屬事實審法院得依職權自由裁量之事項
    ，苟已斟酌刑法第57條各款所列情狀，而未逾越法定刑度，
    不得遽指為違法。查本院99年度上訴字第668號判決事實欄
    明白認定聲請人之犯罪事實，於理由欄詳加論述其認定之理
    由，並敘明審酌聲請人並無前科之品行、身分、犯罪動機、
    目的、其行為有損收容人之勞作金權益之危害程度尚非鉅大
    及犯罪後態度（即聲請人已於99年6月15日向台灣臺南監獄
    繳回不法利益新臺幣21, 848元）等一切情狀，並依中華民
    國96年罪犯減刑條例第3條第1項第1款但書、第2條第1項第3
    款規定減輕其刑2分之1，判處有期徒刑4年、褫奪公權2年，
    減為有期徒刑2年、褫奪公權1年，就刑罰裁量職權之行使，
    既未逾越法律所規定之範圍，亦無濫用權限之情形，其量刑
    核屬妥適，並無不當。是聲請人主張原確定判決科刑過重，
    且未依其所請為緩刑宣告，為無理由。
四、綜上各節，本件聲請人所主張之再審理由，無非就原審採證
    認事及量刑之職權而為質疑，核與刑事訴訟法第420條第1項
    各款規定之再審要件不符。從而本件再審之聲請為無理由，
    應予駁回。
五、據上論斷，應依刑事訴訟法第434條第1項，裁定如主文。
中    華    民    國   100    年    5     月    27    日
                  刑事第二庭    審判長法  官  葉居正
                                      法  官  陳欽賢
                                      法  官  張桂美
以上正本證明與原本無異。
如不服本裁定，應於收受本裁定後五日內向本院提出抗告狀。
                                      書記官  魏芝雯
中    華    民    國   100    年    5     月    27    日